臺灣雲林地方法院民事判決　　　　　　　 93年度訴字第517號
原　　　告　乙○○
　　　　　　戊○○
共　　　同　丙○○
訴訟代理人
　　　　　　丁○○
　　　　　　庚○○
被　　　告　台灣電力股份有限公司
法定代理人　己○○
訴訟代理人　甲○○
上列當事人間請求損害賠償事件，本院於民國94年3月8日言詞辯
論終結，判決如下：
    主  文
原告之訴駁回。
訴訟費用由原告負擔。
    事  實
甲、原告方面：
  一、聲明：
    （一）被告應給付原告乙○○新台幣（下同）五十五萬零三
          百三十三元及自起訴狀繕本送達翌日起至清償日止，
          按週年利率百分之五計算之利息。
　　（二）被告應給付原告戊○○四十八萬五千九百九十六元及
　　　　　自起訴狀繕本送達翌日起至清償日止，按週年利率百
  　　　　分之五計算之利息。
  二、陳述：
    （一）原告之子吳炎龍於民國（下同）九十三年九月四日陳
          屍於第三人台灣鐵路管理局員林貨運服務站旁之高壓
          電變電器下，死亡原因經檢察官會同法醫相驗為高壓
          電擊引起心臟衰竭。查該觸電現場為鐵路局之廢棄倉
          庫，鐵路局並於八十九年間向被告申請辦理暫停全部
          用電在案，惟被告漏未停止全部用電，配電室內遺留
          有一座一萬一千伏特之高壓電，吳炎龍即因不慎誤觸
          致遭電擊身亡。被告本於其專業，本應注意避免他人
          誤觸高壓電，其應注意而不注意，自應負過失侵權行
          為責任。
    （二）原告乙○○為死者吳炎龍支出殯葬費用十八萬六千七
          百元。又其於吳炎龍死亡之時為七十四歲，參照九十
          年台灣地區簡易生命表，尚有餘命十一點六九年有待
          吳炎龍扶養，以九十一年度平均每人每年消費支出二
          十七萬五千三百二十四元計算，並依霍夫曼計算式扣
          除中間利後，被告應賠償原告乙○○二百四十八萬三
          千七百九十七元。因原告夫妻共育有五名子女，則被
          告依法應賠償原告乙○○之扶養費用為四十一萬三千
          九百六十六元。另原告晚年喪子，爰請求被告賠償精
          神慰撫金五十萬元。
    （三）原告戊○○於吳炎龍死亡之時為七十歲，參照九十年
          台灣地區簡易生命表，尚有餘命十三點七九年有待吳
          炎龍扶養，以九十一年度平均每人每年消費支出二十
          七萬五千三百二十四元計算，並依霍夫曼計算式扣除
          中間利後，被告應賠償原告戊○○二百八十三萬一千
          九百四十九元。因原告夫妻共育有五名子女，則被告
          依法應賠償原告戊○○之扶養費用為四十七萬一千九
          百九十二元。另原告晚年喪子，爰請求被告賠償精神
          慰撫金五十萬元。
    （四）本件吳炎龍擅闖他人土地，就損害之發生與有過失，
          原告以吳炎龍應負擔百分之五十責任計算被告應負擔
          之損害賠償金額。
  三、證據：提出台灣雲林地方法院檢察署相驗屍體證明書、台
      　　　灣電力股份有限公司雲林區營業處函、惠來公墓營
        　　業收入繳款書、
乙、被告方面：
  一、聲明：如主文所示。
  二：陳述：
    （一）第三人台灣鐵路管理局所有穀倉於八十九年九月二十
          七日向被告辦理暫停全部用電時，被告即派員將該屋
          外變電場之熔絲鏈開關切開隔離電源，並拆回計度電
          表暫停全部用電在案。按將開關切離停電或將開關投
          入送電，其操作所變更者只是讓開關以下負載側的線
          路成為全部不帶電，或成為全部帶電的情形，至於開
          關以上的電源側均仍帶電。本件原告所稱被告遺留穀
          倉之一萬一千伏特高壓電，係熔絲鏈開關上方之電源
          側，依上述說明，於暫停全部用電後自仍屬帶電情形
          。是被告在處理鐵路局申請暫停全部用電之做法上，
          並無任何過失可言。
    （二）又死者吳炎龍誤觸之該熔絲鏈開關，係裝置在距離地
          面二點六公尺處，縱使高舉雙手仍無法觸及。況該穀
          倉為鐵路局所有之不動產，並非眾人得任意出入之場
          所，變電場除設有鐵絲圍籬阻絕外，並立有「高壓電
          請注意」之紅色警告標誌牌，實已盡到警示告知之責
          任。本件死者可能為某項不見容於社會之目的，於夜
          間擅入該上鎖之穀倉後，以物體墊高身體或攀爬方式
          ，想拆卸熔絲鏈開關、導線，因手部碰觸開關上方之
          電源側，致遭電擊身亡。死者之行為為被告所無法預
          料與避免。其死亡之結果應由其自行負責，不可歸責
          於被告。
  三、證據：提出照片、營業手冊為證，並請求訊問證人劉靖煌
      　　　。
丙、本院依職權調閱台灣雲林地方法院檢察署九十三年度相字第
    四八七號相驗卷宗、內政部警政署鐵路警察局刑事偵查卷宗
    。
    理    由
一、本件原告起訴主張吳炎龍於九十三年九月四日，因高壓電擊
    引發心臟衰竭陳屍在雲林縣斗南鎮斗南火車站北端貨物倉庫
    ，其等為吳炎龍父母等情，業據提出台灣雲林地方法院檢察
    署相驗屍體證明書、
　　屬真實。原告雖主張被告未依台灣鐵路管理局之申請，暫停
    陳屍處所穀倉之用電，就吳炎龍之死亡結果，應負過失責任
   等語，然查：
（一）按侵權行為法之過失，係指行為人雖非故意，但按其情節
      應注意，並能注意，而不注意；或對於構成侵權行為之事
      實，雖預見其能發生而確信其不發生者而言。本件被告從
      事發電與電力輸送之業務，而高壓電具有高度之危險性，
      被告既然開創此一危險源，即應負有依情況採取必要、且
      具期待可能性之防免措施，保護第三人免於危險之義務。
      又注意義務具有相對性，被告過失之責任，僅對其危險範
      圍內合理可預見之被害人始得成立。查：本件死者吳炎龍
      觸電之所在為用電戶台灣鐵路管理局所有之私人變電所，
      該地點既屬第三人台灣鐵路管理局所有，非被告所得任意
      進入，則該地點之用電安全自應由台灣鐵路管理局負責維
      護，而與被告無關，此觀之電業法第七十五條之一第一、
      二項規定「‧‧受電電壓屬高壓以上之用電場所，應置專
      任電氣技術人員或委託用電設備檢驗維護業負責維護與電
      業供電設備分界點以內一般及緊急電力設備之用電安全」
      、「未依前項規定置專任電氣技術人員或委託用電設備檢
      驗維護業維護電力設備者，電業得拒絕供電」自明。是就
      死者吳炎龍所陳屍之變電所範圍內，被告對其並不負有注
      意義務，應堪認定。
（二）將開關切離停電或將開關投入送電，其操作所變更者只是
      讓開關以下負載側的線路成為全部不帶電，或成為全部帶
      電的情形，至於開關以上的電源側均仍帶電。本件被告於
      接獲台灣鐵路管理局暫停用電之申請後即將開關切離停電
      ，開關以下負載側的線路已全部不帶電，至於開關以上之
　　　電源側均仍帶電，此據被告陳述明確，並有該公司相關營
  　  業手冊附卷可稽，則其辯稱確已依申請暫停變電所用電等
      語，堪認真實。況前述變電場所設有鐵絲圍籬，平日均上
      鎖，圍籬上並立有「高壓電請注意」之警示標誌，此有被
      告所提照片在卷可稽，並經本院調閱內政部警政署鐵路警
      察局刑事偵查卷宗所附照片查核無訛，暨證人劉靖煌證述
      「有網狀鐵絲圍籬，有上鎖且有警告標語，寫說有高壓電
      ，危險請勿靠近」等語（見94年2 月17日筆錄）。詳言之
      ，本件變電所雖具有一定之危險性，但既已有阻絕之設施
      及警告之標誌，則一般情形下是不會發生人員傷亡之情形
      。死者吳炎龍無視警告標誌存在而擅入變電所之行為，實
      為被告所無法預見。因之，縱認被告對死者吳炎龍負有防
      免危險發生之注意義務，但被告所為仍符合一個有良知與
      理智而謹慎之人，在相同行為情狀下所要求應該保持之注
      意程度，而無違反注意義務之問題。
（三）縱上所述，被告抗辯其就吳炎龍之死亡結果並無過失，應
      堪採信。
二、從而，原告本於侵權行為法律規定，請求被告負損害賠償責
    任，即無所據，應予駁回。
三、據上論結，本件原告之訴均為無理由，依民事訴訟法第七十
    八條、第八十五條第一項前段，判決如主文。
中　　華　　民　　國　　94　　年　　3 　　月　　22　　日
                  民事第一庭    法  官    鍾貴堯
以上正本係照原本作成
如對本判決上訴，須於判決送達後廿日內向本院提出上訴狀
中　　華　　民　　國　　94　　年　　3 　　月　　22　　日
　　　　　　　　　　　　　　　　書記官　　張雅如
